【裁判字號】    97,台抗,300
【裁判日期】    970515
【裁判案由】    第三人撤銷之訴
【裁判全文】
最高法院民事裁定              九十七年度台抗字第三００號
抗  告  人  甲○○
            乙○○
上列抗告人因與相對人丙○○（被選定人）等間第三人撤銷之訴
事件，對於中華民國九十七年一月十一日台灣高等法院台南分院
裁定（九十六年度撤字第一號），提起抗告，本院裁定如下：
    主  文
原裁定關於核定訴訟標的價額部分廢棄。
    理  由
按訴訟標的之價額，由法院核定；核定訴訟標的之價額以起訴時
之交易價額為準，無交易價額者以原告就訴訟標的所有之利益為
準，民事訴訟法第七十七條之一第一項、第二項分別定有明文。
第三人撤銷之訴係有法律上利害關係之第三人，非因可歸責於己
之事由而未參加訴訟，致不能提出足以影響判決結果之攻擊或防
禦方法，而以確定判決之兩造為共同被告，請求撤銷該確定判決
對其不利部分之特別救濟程序，足使原確定終局判決對第三人不
利之部分對第三人失其效力，性質上屬於形成之訴。其訴訟標的
之法律關係係撤銷確定終局判決對第三人不利部分之形成權，如
該部分所涉及者為財產權，即屬財產權之訴訟。復依民事訴訟法
第五百零七條之五準用同法第五百零五條之規定，第三人撤銷之
訴應準用關於各該審級訴訟程序之規定，其訴訟標的價額之核定
應以前訴訟程序起訴時，原告獲勝訴判決所得之客觀上利益，為
其訴訟標的之價額而核徵裁判費。又確認祭祀公業派下權存在與
否事件，係因財產權而起訴，其訴訟標的價額之核定，應依該祭
祀公業之總財產價額中訟爭派下權所佔之比例，計算其價額（本
院七十二年台抗字第三七一號判例意旨參照）。本件抗告人甲○
○、乙○○以伊分別為原法院九十一年度再更(四)字第一號及本院
九十四年度台上字第三七二號確認派下權存在再審事件確定民事
判決之前訴訟程序當事人賴梓明、賴子玉之繼承人，因其被繼承
人於前訴訟程序中死亡，上開確定判決對伊有法律上利害關係，
卻未受審理該訴訟事件之法院通知，不知該事件已繫屬而未參加
訴訟為由，提起第三人撤銷之訴，聲明撤銷上開確定判決對其不
利之部分，並駁回除丙○○以外其餘相對人之再審之訴。揆諸首
揭說明，自應查明抗告人獲勝訴判決所可得之客觀上利益，亦即
抗告人請求撤銷之上開確定判決對其不利部分，於前程序起訴時
之價額，為其訴訟標的價額。乃原法院未闡明命抗告人就其主張
確定判決對其不利之部分為何，竟逕以該確定判決前訴訟程序（
再審之訴）起訴時之訴訟標的價額全部，核定為本件第三人撤銷
之訴訴訟標的價額，於法自有未合。抗告論旨，執以指摘此部分
之原裁定為不當，聲明廢棄，非無理由。爰將原裁定關於核定訴
訟標的價額部分廢棄，由原法院更為適當之處理。
據上論結，本件抗告為有理由。依民事訴訟法第四百九十二條，
裁定如主文。
中    華    民    國  九十七  年    五    月   十五   日
                      最高法院民事第四庭
                          審判長法官  許  朝  雄
                                法官  陳  淑  敏
                                法官  鄭  玉  山
                                法官  吳  麗  女
                                法官  黃  義  豐
      本件正本證明與原本無異
                                      書  記  官
中    華    民    國  九十七  年    五    月   三十   日
                                                      Ｅ


司法院資訊處製作；財團法人民間司法改革基金會備份。
